# 请教陈版，关于BOT项目

提问人：ying0518 时间：2011-06-10 11:12:28
集团公司A参与当地政府的小区供暖招标，建设小区供暖所需的管道及其他附属设施，建设完成后获得 20 年向用户收取供暖费用的权利，期满管网及其他设施无偿移交给当地政府，此外，建设管网所需的附属设施中主要部分为公司主营产品，公司成立项目公司C由其委托集团内建设公司B承建，A公司将产品出售给B公司并开票结算，B公司建设完工后移交给项目公司C进行日常管理。 1 、此项业务是否构成BOT项目，按照解释 2 号相关规定进行会计处理？ 2 、若构成BOT项目，相关无形资产的价值如何确认？因收费用户为小区内居民，应收款项的公允价值难以取得，是否可以采用建设公司的建设成本作为无形资产的入账价值？若可以，内部利润是否抵消？

回答人：chenyiwei
回复 ying0518 的帖子
从你说的情况看，项目公司C在其个别报表中，以及母公司A在其合并报表中，都符合使用《企业会计准则解释第 2 号》第五条规定的BOT会计方法的条件。但C公司自身未直接提供建造合同劳务，因此C公司自身个别报表层面不能确认建造合同收入，只能把支付给建设公司B的工程款确认为资产；而在A的合并报表层面，可视同自行提供建造合同劳务，在建设期内按建造合同原则确认收入。 根据你所说的“建设完成后获得 20 年向用户收取供暖费用的权利”，而政府并未对可获得的保底收益的金额和支付时间作出承诺，因此应适用无形资产模式，不确认金融资产。 在A公司的合并报表层面，确认无形资产是按照所提供的建造合同劳务的公允价值。如果A把产品卖给B作为建筑材料时是按照市场公允价格作价的，则在A编制合并报表时，虽然A出售建筑材料给B的内部销售交易需要抵销，但该抵销事项并不影响集团合并层面建造合同劳务的公允价值，相当于使合并报表层面确认的建造合同劳务的成本低于B公司个别报表层面所示的建造合同劳务成本，但相当于把原先的销售商品内部交易利润变成了建造合同毛利。这可能有跨期影响，但不会影响建设期内整个集团确认的销售商品和建造合同的毛利总额，只是在不同明细之间的分配而已。

回答人：chenyiwei
回复 jakki 的帖子
“建设完成后，某建设集团参与该客运中心的红利分配”具体如何操作？是否大楼由客运中心统一调配使用，但向建设集团支付租金？此处所说的“红利”是固定的还是变动的？如果是变动的，与什么挂钩，如何计算？还是该候车大楼在该期间内由建设集团独立经营？经营风险、资产毁损风险等的享有或承担情况如何？是否对 20 年期满移交时大楼的状态作出约定？

回答人：chenyiwei
回复 ying0518 的帖子
1 、这是因为建造合同劳务形成的劳务资产与金融资产或无形资产的风险、报酬特征具有实质性的差异，相当于以建造合同劳务换取了一项金融资产或无形资产，类似于具有商业实质的非货币性资产交换，或者SIC 31中的“广告换广告”中的收入确认问题。
2 、我理解只要逻辑推理严密并符合准则规定，即使有人质疑也是可以解释的。关键是确保符合准则规定，以及得出结论的逻辑推理过程的合理性、严密性。

回答人：chenyiwei
回复 ying0518 的帖子
“应收对价”包含了以建造合同劳务换取的金融资产和／或无形资产，以两者的公允价值为基础计量。按照等价交换原则，建造合同劳务本身的公允价值和应收对价的公允价值应当是对等的。如果将建造外包的，则支付给建造承包商和监理等其他中介机构的款项就是建造合同的公允价值。